【裁判字號】    95,上訴,528
【裁判日期】    950425
【裁判案由】    違反毒品危害防制條例
【裁判全文】
臺灣高等法院高雄分院刑事判決         95年度上訴字第528號
上  訴  人  臺灣高雄地方法院檢察署檢察官
上  訴  人
即  被  告  甲○○
上列上訴人因被告違反毒品危害防制條例案件，不服臺灣高雄地
方法院94年度訴字第4338號中華民國95年1 月27日第一審判決（
起訴案號：臺灣高雄地方法院檢察署94年度毒偵字第8537號），
提起上訴（移送本院併辦案號：同署95年度毒偵字第1539號），
本院判決如下：
     主  文
原判決關於施用第一級毒品暨定執行刑部分均撤銷。
甲○○連續施用第一級毒品，處有期徒刑拾月。扣案之注射針筒
壹支，沒收。
其他上訴駁回。
上開撤銷改判部分所處有期徒刑拾月；與駁回上訴之施用第二級
毒品部分所處有期徒刑伍月；應執行有期徒刑壹年貳月。扣案之
注射針筒壹支，沒收。
     事  實
一、甲○○前於民國91年間因施用毒品案件，經臺灣高雄地方法
    院以92年度毒聲字第2197號裁定送觀察勒戒後，認有繼續施
    用毒品之傾向，再經臺灣高雄地方法院以92年度毒聲字第31
    22號裁定令入戒治處所施以強制戒治後，於93年2 月27 日
    強制戒治執行完畢釋放，並經臺灣高雄地方法院檢察署檢察
    官於93年3 月24日，以93年度戒毒偵字第191 號為不起訴處
    分確定。竟不知悔改，未戒除毒癮，明知海洛因、甲基安非
    他命為毒品危害防制條例第2 條第2 項第1 款、第2 款明定
    之第一級毒品、第二級毒品，不得施用或持有。仍於上開強
    制戒治執行完畢釋放後5 年內，復基於施用第一級毒品及第
    二級毒品之概括犯意，自94年8 月初某日起至同年9 月1日
    10時許止，連續在其位於高雄縣大寮鄉○○村○○路文明巷
    22號之住處內，分別施用第一級毒品海洛因及第二級毒品甲
    基安非他命多次。復承上開施用第一級毒品之概括犯意，於
    94年2 月18日10時許起回溯24小時內之某時（不含公權力拘
    束時間），在不詳地點，施用第一級毒品海洛因1 次。嗣先
    後於（1）94 年9 月1 日12時30分許，在上址住處為警查獲
    ，並扣得其所有供施用第一級毒品所用之注射針筒1 支。（
    2）94 年2 月18日10時許，在高雄縣政府警察局林園分局之
    刑事組內，依毒品調驗人口甲○○同意而採其尿液送驗結果
    ，呈毒品嗎啡陽性反應而查悉上情。
二、案經高雄縣政府警察局林園分局報告臺灣高雄地方法院檢察
    署檢察官偵查起訴暨移送本院併案審理。
    理  由
一、訊據上訴人即被告甲○○（下稱被告）對其自94年8 月初某
    日起至同年9 月1 日10時許止，施用第一級毒品海洛因及第
    二級毒品甲基安非他命之事實，於原審審理時坦承不諱，並
    有現場蒐證照片3 張附卷可稽及注射針筒1 支扣案足憑，且
    被告為警查獲後採集之尿液，經送台灣檢驗科技股份有限公
    司先以酵素免疫分析法初步檢驗，復以氣相層析質譜儀法確
    認檢驗之結果，均呈現海洛因代謝物嗎啡及甲基安非他命陽
    性反應等情，亦有尿液代碼與真實姓名對照表及該院94年9
    月12日編號KＺ000000000000號濫用藥物尿液檢驗報告各1 份
    附卷可按（見高縣林警刑偵字第094001505 號卷第15頁），
    足見被告此部分犯行之自白，核與事實相符。另被告於94年
    2 月18日10時許，經警採尿送驗結果，呈毒品嗎啡陽性反應
    ，亦有長榮大學檢體編號KA0000000 號之確認報告1 紙附卷
    可憑（見高縣林警偵移字第0950000259號卷），而海洛因施
    用進入人體後水解還原成嗎啡，再循嗎啡之代謝方式排出體
    外，已據行政院衛生署藥物食品檢驗局以（73）藥檢壹字第
    030221號函說明綦詳。按「海洛因經注射入人體後，約80%
    於24小時內自尿中排出，一般而言，尿液中能否驗出嗎啡陽
    性反應與其投與量、投與途徑、採尿時間、個人體質及檢驗
    方法之靈敏度有關，國外曾有文獻報導注射6 毫克之海洛因
    鹽酸鹽，其代謝物嗎啡之平均可檢出時限約為26小時」，此
    有行政院衛生署藥物食品檢驗局（81）藥檢壹字第8114885
    號函示明確。是依上開說明，佐以被告前揭尿液檢驗報告，
    被告於94年2 月18日10時許回溯24小時內之某時（不含公權
    力拘束期間），有施用海洛因1 次之犯行甚明。
二、被告前於民國91年間因施用毒品案件，經臺灣高雄地方法院
    以92年度毒聲字第2197號裁定送觀察勒戒後，認有繼續施用
    毒品之傾向，再經臺灣高雄地方法院以92年度毒聲字第3122
    號裁定令入戒治處所施以強制戒治後，於93年2 月27日強制
    戒治執行完畢釋放，並經臺灣高雄地方法院檢察署檢察官於
    93年3 月24日，以93年度戒毒偵字第191 號為不起訴處分確
    定，此有臺灣高等法院被告前案紀錄表、臺灣高雄地方法院
    檢察署刑案資料查註紀錄表、全國施用毒品案件紀錄表各1
    份在卷可佐，足徵被告確於上開觀察、勒戒及強制戒治執行
    完畢釋放後，5 年內再犯本件連續施用第一級毒品罪及連續
    施用第二級毒品罪。事證明確，被告施用第一級毒品海洛因
    及第二級毒品甲基安非他命之犯行，均堪予認定。
三、按海洛因、甲基安非他命分別為毒品危害防制條例第2 條第
    2 項第1 款及第2 款所明定之第一級及第二級毒品，不得非
    法持有、施用。核被告施用海洛因之行為，係犯同條例第10
    條第1 項之施用第一級毒品罪；其施用甲基安非他命之行為
    ，係犯同條例第10條第2 項之施用第二級毒品罪。被告持有
    海洛因及甲基安非他命後進而施用，其持有之低度行為，應
    分別為施用海洛因及甲基安非他命之高度行為吸收，均不另
    論罪。被告先後多次施用第一級毒品海洛因及第二級毒品甲
    基安非他命之犯行，均時間緊接，犯罪構成要件相同，顯係
    基於概括犯意反覆為之，均應依連續犯之規定，分別論以一
    罪，並均加重其刑。被告所犯上開2 罪，犯意各別，行為互
    異，應予以分論併罰。公訴人雖未就被告於94年2 月18日10
    時許起回溯24小時內之某時（不含公權力拘束時間），在不
    詳地點，施用第一級毒品海洛因1 次之犯行提起公訴，惟此
    部分犯行與上開起訴論罪部分（施用第一級毒品海洛因）犯
    行，有連續犯之裁判上一罪關係，為起訴效力所及，本院自
    應併予審理，併此敘明。
四、原審認被告施用第二級毒品罪部分罪證明確，因而適用毒品
    危害防制條例第10條第2 項、刑法第11條前段、第56條之規
    定，並審酌被告經強制戒治後，仍再施用第二級毒品，足見
    其惡習已深，戒絕毒癮之意志不堅，未能體悟施用毒品對自
    己、家人造成之傷害及社會之負擔，惟念及其犯後坦承犯行
    ，尚有悔意，復參以施用毒品本質上係屬戕害自身健康之行
    為，尚未直接危害他人，反社會性之程度應屬較低等一切情
    狀，就此部分量處有期徒刑5 月。認事用法核無不合，量刑
    亦屬允當。被告上訴意旨以原審量刑過重，指摘原判決此部
    分不當，為無理由，應予駁回。
五、原審認被告施用第一級毒品部分罪證明確，予以論罪科刑，
    固非無見；惟原審未及就被告於94年2 月18日10時許起回溯
    24小時內之某時（不含公權力拘束時間），施用第一級毒品
    海洛因1 次之犯行（即移送本院併辦部分），一併加以審判
    ，尚有未洽。被告上訴意旨以原審量刑過重，指摘原判決不
    當，雖無理由；惟檢察官以併案部分與起訴部分有裁判上一
    罪關係，為起訴效力所及，原審就此部分未及併予審就，指
    摘原判決不當，提起上訴，為有理由，自應由本院將原判決
    關於施用第一級毒品及定執行刑部分予以撤銷改判。爰審酌
    被告前因施用毒品案件，經強制戒治後，仍未能徹底戒絕毒
    品，再度施用毒品，且一再施用海洛因，顯見其戒毒悔改之
    意志不堅，惟念其施用毒品，僅戕害一己之身體健康，所為
    尚未害及他人，施用時間尚非長，犯後坦承犯行，態度良好
    等一切情狀，就其所犯上開施用第一級毒品罪，量處如主文
    第2 項所示之刑，並與上開駁回上訴之施用第二級毒品部分
    所處之刑，定其應執行刑為有期徒刑1 年2 月。至上開扣案
    之注射針筒1 支，為被告所有供施用第一級毒品所用之物，
    業據被告供述明確（見原審94年1 月23日審理筆錄第4 頁）
    ，爰依刑法第38條第1 項第2 款之規定，併予宣告沒收。
六、被告經合法傳喚，無正當之理由不到庭，爰不待其陳述，逕
    行判決。
據上論斷，應依刑事訴訟法第368 條、第369 條第1 項前段、第
364 條、第371 條、第299 條第1 項前段，毒品危害防制條例第
10條第1 項，刑法第11條前段、第56條、第38條第1 項第2 款、
第51條第5 款，判決如主文。
本案經檢察官陳新慶到庭執行職務。
中    華    民    國    95    年    4     月    25    日
                  刑事第五庭    審判長法  官  曾永宗
                                      法  官  任森銓
                                      法  官  陳  箐
以上正本證明與原本無異。
施用第一級毒品部分如不服本判決應於收受本判決後10日內向本
院提出上訴書狀，其未敘述上訴理由者，並得於提起上訴後10日
內向本院補提理由書狀（均須按他造當事人之人數附繕本）「切
勿逕送上級法院」。
施用第二級毒品部分不得上訴。
中    華    民    國    95    年    4     月    25    日
                                      書記官  魏文常
附錄本判決論罪科刑法條：
毒品危害防制條例第10條
施用第一級毒品者，處6 月以上5 年以下有期徒刑。
施用第二級毒品者，處3 年以下有期徒刑。


司法院資訊處製作；財團法人民間司法改革基金會備份。
